【裁判字號】    95,基簡,741
【裁判日期】    951229
【裁判案由】    損害賠償
【裁判全文】
臺灣基隆地方法院基隆簡易庭民事判決
原      告  華南產物保險股份有限公司
法定代理人  丁○○
訴訟代理人  甲○○
被      告  嘉盛汽車運輸股份有限公司
法定代理人  丙○○
訴訟代理人  戊○○
            己○○
上列當事人間請求損害賠償事件，本院於中華民國95年12月18日
言詞辯論終結，判決如下：
    主  文
被告應給付原告新臺幣壹拾貳萬陸仟伍佰肆拾柒元及自民國九十
五年十月二十七日起至清償日止，按年息百分之五計算之利息。
原告其餘之訴駁回。
訴訟費用由被告負擔百分之六十，餘由原告負擔。
本判決第一項得假執行；但被告如以新臺幣壹拾貳萬陸仟伍佰肆
拾柒元預供擔保，得免為假執行。
    事實及理由
一、原告起訴主張：緣訴外人乙○○駕駛被告即其僱主所有之車
    牌號碼OQ-398號營曳引車，於民國 (下同) 94 年10月20日9
    時許，行經基隆市仁愛區29號橋時，因未保持行車安全距離
    致追撞多部車輛 (下稱系爭事故) ，造成訴外人江培珩駕駛
    原告所承保車牌號碼7E-6516號自小客車毀損，並經原告以
    新臺幣 (下同)277,710元 (工資69,000元，零件208,710元)
    估修，原告依保險法第53條於賠償江培珩前開損失後，取得
    訴外人之代位求償權。惟被告迄未賠償，為此依民法第184
    條、第188條、第191條之2、第196條之規定，請求被告賠償
    277,710元及自起訴狀繕本送達翌日起至清償日止，按年息5
    ％計算之利息等語。
二、被告對於原告主張於前揭時地發生系爭事故，致原告因而支
    出工資69,000元及零件費用208,710元之事實，固不爭執，
    惟辯稱本件事故發生係因訴外人乙○○未依被告指定之路線
    行駛，且未依規定速限行駛，而被告已於勞動契約中約定未
    依指定路線行使為重大肇事事項，而已盡監督之責，且原告
    所請求之零件費用應依法計算折舊率，方為合理等語，並聲
    明：(一)駁回原告之訴。(二)如受不利判決，願供擔保，請准免
    予假執行
三、按汽車在使用中加損害於他人者，駕駛人除於防止損害之發
    生，已盡相當之注意者外，應賠償被害人因此所生之損害；
    受僱人因執行職務，不法侵害他人之權利者，由僱用人與行
    為人連帶負損害賠償責任；又被保險人因保險人應負保險責
    任之損失發生，而對於第三人有損失賠償請求權者，保險人
    得於給付賠償金額後，代位行使被保險人對於第三人之請求
    權，民法第191條之2、第188條第1項前段及保險法第53條第
    1項前段分別定有明文。經查，原告主張訴外人乙○○於前
    揭時地駕駛被告即其僱主所有之車牌號碼OQ-398號營曳引車
    與原告承保之車輛發生碰撞，致原告承保車輛受損，支出工
    資69,000元、零件換修費用為208,710元之事實，業據其提
    出汽車出險警方案情形調查報告表、估價單、通一發票、汽
    車保險賠款滿意書等件影本為證，並經本院向基隆市警察局
    調取系爭事故肇事資料，有95年12月1日基警交字第
    0950034902號函附肇事資料附卷可稽，並為被告所不爭執，
    自堪信為真實。被告雖辯稱系爭事故發生之主要原因乃乙○
    ○未依被告指定之路線及規定速限行駛，被告已盡監督之責
    云云，惟被告並未舉證其選任受僱人乙○○時，其對受僱人
    之技術是否純熟，性格是否謹慎精細有何積極選任作為，且
    對受僱人職務之執行，已提示其應注意事項，並曾派員督導
    等，及監督受僱人職務之執行已盡如何相當之注意，被告徒
    以其於勞動契約中將未依指定路線行駛列為重大肇事事項，
    即謂已盡監督之責，殊無足採。是依首開規定，被告除能證
    明乙○○已盡相當之注意猶無法避免碰撞原告承保之車輛，
    方有免責事由外，即應賠償該車輛因碰撞所生之損害，而被
    告於本院95年11月16日言詞辯論期間到庭陳稱：「我們對乙
    ○○應負肇事全部的過失責任沒有意見。」等語 (見卷第36
    頁)，被告既自承就系爭事故之發生乙○○應負過失責任，
    則原告主張被告應負損害賠償責任，於法自屬有據。
四、再按，負損害賠償責任者，除法律另有規定或契約另有訂定
    外，應回復他方損害發生前之原狀，債權人並得請求支付第
    一項情形，債權人得請求支付回復原狀所必要之費用，以代
    回復原狀，民法第213條第1、3項定有明文。再查，原告已
    依保險契約理賠受損車輛之修復費用，業據其提出統一發票
    為證，且為被告所不爭。被告於本件事故發生時為訴外人乙
    ○○之僱用人，既如前述，原告依首揭規定，訴請被告連帶
    賠償受損車輛之修復費用，即無不合。惟原告所承保系爭事
    故受損車輛為92年1月領照，有行車執照影本在卷可稽，則
    至94年10月系爭事故受損時止，共計2年10月；而本件車輛
    有關零件部分之修復，既以新零件更換被損害之舊零件，則
    在計算損害賠償額時，自應將零件折舊部分予以扣除（最高
    法院77年5月17日第9次民事庭會議決議參照）又按營利事業
    所得稅查核準則第95條第8項規定，固定資產提列折舊採用
    定率遞減法者，以一年為計算單位，其使用期間未滿一年者
    ，按實際使用之月數相當於全年之比例計算之，不滿一月者
    ，以一月計之方法計算。而依行政院所發布之固定資產耐用
    年數表及固定資產折舊率表，自用小客車之耐用年數為5年
    ，依定率遞減法每年應折舊369  /1000，則原告請求之修理
    材料費用即零件費用為208,710元，依上開標準計算之折舊
    額為151,163元【計算式：第1年折舊額：208,710×0.369＝
    77,014元；第2年折舊額：（208,710－77,014）×0.369＝
    48,596元；第3年折舊額：（208,710－77,014－48,596）×
    0.369×10／12＝25,553元；77,014＋48,596＋25,553＝
    151, 163元（小數點以下均四捨五入）】，扣除折舊額後，
    原告所得請求之修理材料費用為47,599元【計算式：
    208,710－151,163＝57,547】，加上不應折舊之工資69,000
    元，原告所得請求之損害賠償金額合計126,547元【計算式
    ：57,547＋69,000＝126,547】。
五、從而，原告依侵權行為及代位權之法律關係，請求被告給付
    126,547元，及自起訴狀繕本送達之翌日即95年10月27日起
    至清償日止，按年息5％計算之利息，為有理由，應予准許
    。逾此範圍之請求，為無理由，應予駁回。
六、本件第1項係就民事訴訟法第427條第4項訴訟適用簡易程序
    所為被告敗訴之判決，爰依民事訴訟法第389條第1項第3款
    之規定，依職權宣告假執行，並依民事訴訟法第392條第2項
    規定，依職權宣告被告預供擔保，而免為假執行。
七、據上論結，本件原告之訴為一部有理由，一部無理由，依民
    事訴訟法第79條、第389條第1項第3款、第392條第2項，判
    決如主文。
中    華    民    國    95    年    12    月    29    日
                  基隆簡易庭法  官  姚貴美
以上正本係照原本作成。
對於本件判決如有不服，應於收受送達後20日內向本院提出上訴
書狀，上訴於本院合議庭，並按他造當事人之人數附具繕本。
中    華    民    國    95    年    12    月    29    日
                            書記官  江美琪


司法院資訊處製作；財團法人民間司法改革基金會備份。
